臺灣臺北地方法院刑事判決　　　　　　　　　　　　　九十年度交易字第三四六號
　　公　訴　人　臺灣臺北地方法院檢察署檢察官
　　被　　　告　乙○○
　　選任辯護人　曾森雄律師
右列被告因過失傷害案件，經檢察官聲請簡易判決處刑（八十九年度偵字第二三一二
七號），經本院臺北簡易庭認不宜以簡易判決處刑，移由本院交通法庭依普通程序審
理，本院判決如左：
    主    文
乙○○無罪。
    事    實
一、公訴意旨略以：被告乙○○於民國八十九年九月十四日下午一時許，駕駛車牌號
    碼Ｐ七－八九一八號自用小客車沿臺北市市○○道○○路段由東向西方向行駛，
    行經市○○道與八德路口時，原應注意車前狀況，隨時採取必要之安全措施，且
    應注意汽車行近行人穿越道前，應減速慢行，遇有行人穿越時，無論有無交通警
    察指揮或號誌指示，均應暫停讓行人先行通過，而依當時之情形，亦無不能注意
    情事，被告竟疏於注意，貿然通過該路口行人穿越道，適有行人丁○○違反行人
    專用號誌指示，沿臺北市市○○道與八德路路口行人穿越道由北向南方向通行，
    被告駕車閃避不及，所駕車輛右前葉子板及擋風玻璃遂與丁○○身體左側發生碰
    撞，致丁○○受有左側脛骨及腓骨骨折、左肘約一公分撕裂傷、左肘、左膝、左
    小腿、右肩及頭皮擦傷、頭部血腫之傷勢，經丁○○於法定期間內提出告訴，因
    認被告涉有刑法第二百八十四條第一項前段因過失傷害人之罪嫌。
二、按犯罪事實應依證據認定之，無證據不得推定其犯罪事實，刑事訴訟法第一百五
    十四條定有明文。又認定不利於被告之事實，須依積極證據，苟積極證據不足為
    不利於被告事實之認定時，即應為有利於被告之認定，更不必有何有利之證據，
    最高法院三十年上字第八一六號著有判例可資參照。本件公訴意旨認被告乙○○
    涉有刑法第二百八十四條第一項前段因過失傷害人罪嫌，無非係以被告坦承於上
    開時、地駕駛車牌號碼Ｐ七－八九一八號自用小客車與行人即告訴人丁○○發生
    碰撞、致告訴人受有前述傷勢，及臺北市政府警察局中山分局交通分隊輕微交通
    事故自行息事紀錄表、調查報告表、車輛照片、診斷證明書、財團法人基督復臨
    安息日會臺安醫院（以下簡稱臺安醫院）九０醫發字第０八二號覆函、臺北市車
    輛行車事故鑑定委員會北鑑審字第九０六００八六五０００號覆函暨鑑定意見書
    、臺北市政府交通局北市交三字第九０二二七四七五００號覆函暨覆議意見書為
    論據。訊之被告固不否認於右揭時、地駕車與告訴人丁○○發生碰撞，致告訴人
    受有左側脛骨及腓骨骨折、左肘約一公分撕裂傷、左肘、左膝、左小腿、右肩及
    頭皮擦傷、頭部血腫之傷勢等情，然堅決否認有因過失致告訴人受傷之犯行，辯
    稱：當日其駕駛車牌號碼Ｐ七－八九一八號自用小客車依行車管制號誌圓形綠燈
    之指示沿臺北市市○○道平面道路外側快車道依序前行，車速約僅每小時三十公
    里，而市○○道○○道路快、慢車道間有安全島阻隔，安全島上並有支撐上方市
    ○○道高架道路之大型方柱阻擋視線，告訴人突違反行人專用號誌之指示自大型
    方柱後奔跑竄出，撞及被告所駕車輛右前葉子板及擋風玻璃後受傷，實屬被告所
    無從預見、預防，故其並無過失等語。
三、經查：
（一）被告於八十九年九月十四日下午一時許，駕駛車牌號碼Ｐ七－八九一八號自用
      小客車沿臺北市市○○道○○路段外側快車道由東向西方向行駛，行經市○○
      道與八德路口時，所駕車輛右前葉子板及擋風玻璃與違反行人專用號誌指示、
      沿臺北市市○○道與八德路路口行人穿越道由北向南方向高速奔跑通行之行人
      丁○○發生碰撞，致丁○○受有左側脛骨及腓骨骨折、左肘約一公分撕裂傷、
      左肘、左膝、左小腿、右肩及頭皮擦傷、頭部血腫之傷勢等節，業據被告坦認
      無訛，除告訴人是否違反行人專用號誌之指示快速奔跑通行外，核與告訴人指
      述情節相符，復有臺北市政府警察局中山分局交通分隊輕微交通事故自行息事
      紀錄表、調查報告表、車輛照片、診斷證明書、臺安醫院九０醫發字第０八二
      號覆函附卷可稽。
（二）告訴人雖於檢察官偵訊及本院審理中改稱其係依行人專用號誌指示通行，並未
      違反號誌指示穿越市○○道，且其乃慢速步行，並非高速奔跑，其對到場處理
      員警陳稱自身違反行人專用號誌闖越道路係因突然受創、驚魂未定之際受被告
      指摘影響而誤認云云，惟被告及告訴人於事故發生後向到場處理之員警供稱肇
      事經過為：「Ｂ行人（即告訴人）沿八德路北向南紅燈時穿越馬路（跑步），
      至肇事處因後面有人喊叫聲即回頭向後看時，左側身體與Ａ車（即被告所駕之
      車牌號碼Ｐ七－八九一八號自用小客車）沿市○○道東向西行駛第壹車道綠燈
      直行至肇事處時，右前車身發生撞擊而肇事；Ｂ行人違反號誌管制穿越馬路」
      ，有輕微交通事故自行息事紀錄表暨道路交通事故調查報告表可按，該紀錄表
      並經被告、告訴人暨告訴人之父黃榮華分別簽名捺指紋確認；就向紀錄之員警
      供述自身違反行人專用號誌、奔跑闖越道路一節，復經告訴人於本院審理中坦
      認不諱；而告訴人當時意識清晰，詳細供陳因擬購買餐盒、未注意燈號奔跑闖
      越道路，且聽聞有人喊叫而回頭察看，並就事故之發生頻向被告致歉，告訴人
      之父到場後亦因得悉上情而在自行息事紀錄表上簽名捺指紋，亦據證人即到場
      處理、製作自行息事紀錄表之臺北市政府警察局交通大隊員警甲○○於檢察官
      偵查及本院中證述明確，證人甲○○與被告並無親誼故舊，與告訴人亦無仇隙
      宿怨，自無迴護被告或羅織誣陷告訴人之可能或必要，且告訴人因事故受傷送
      醫時，意識清楚，並經檢察官職權查證屬實，有臺安醫院九０醫發字第０八二
      號覆函在卷可佐，參諸製作自行息事紀錄表時，事故甫發生，當事人之記憶應
      較清晰正確，告訴人之意識又甚為清晰，前已述及，告訴人倘於事故發生之際
      因未能確定行人專用號誌致遭被告指摘誤導，嗣後又焉能確認斯時其係依行人
      專用號誌指示通行？又倘非確認告訴人自身過失闖越道路致生本件事故，以告
      訴人所受傷勢尚非輕微，告訴人及其父又焉有可能當場同意自行息事、不予追
      究？是告訴人所指已與常情有違；況告訴人於臺北市車輛行車事故鑑定委員會
      鑑定肇事原因時，到場自承當時係「路人」指稱其違反燈號闖越道路，有臺北
      市車輛行車事故鑑定委員會鑑定意見書、臺北市政府交通局覆議意見書記載之
      雙方陳述可考，是除被告外，當場尚有他人指稱告訴人違反號誌闖越道路，當
      日告訴人違反行人專用號誌、闖越市○○道○○路段，已堪認定。
（三）再者，被告所駕車輛右前葉子板近右前車門處有相當程度凹損，擋風玻璃右下
      角近右後視鏡亦破損，但車輛前方或其他部位並無任何損傷，此觀車輛照片自
      明，而告訴人因聽聞喊叫聲而於通行至市○○道快、慢車道間分隔島處行進間
      向右回頭察看，背對東方即車輛來源方向，並未注意行進之前方（即南方）車
      道狀況，對於撞擊全然無防備、預防，此經告訴人陳明在卷，核與其所受傷害
      部位、程度一致，故本件事故係被告所駕車輛右側近右前車門葉子板、擋風玻
      璃處與告訴人身體左側膝蓋、腿部、手肘以垂直方向猛力撞擊；而事故現場除
      被告所駕車輛右前葉子板近右前車門處、擋風玻璃右下角近右後視鏡處受損外
      ，並無其他跡證，地面亦無煞車痕，此經證人甲○○結證屬實，則被告所駕車
      輛既能在與告訴人發生碰撞前、後均未留煞車痕跡旋即煞停，以被告所駕車輛
      行駛方向，復無法對車身右方垂直方向之人、車加諸力道撞擊，自無證據足認
      本件事故雙方撞擊力道起因於被告所駕車輛之車速；但由告訴人之傷勢及被告
      所駕車輛車身受損程度觀之，被告所駕車輛與告訴人間撞擊力道確非輕，參諸
      告訴人於事故發生後、製作自行息事紀錄表時曾供承係跑步闖越道路，前曾提
      及，告訴人係高速奔跑穿越市○○道○○道路，行進間因聽聞喊叫聲而回頭察
      看，並未注意前方狀況，於全然無防備、預防之際猛力垂直撞擊被告所駕車輛
      右側，殆無疑義。
（四）按汽車行近行人穿越道前，應減速慢行，遇有行人穿越時，無論有無交通警察
      指揮或號誌指示，均應暫停讓行人先行通過，道路交通安全規則第一百零三條
      固有明文，惟汽車駕駛人可信賴其他參與交通之對方亦能遵守交通規則，同時
      為必要之注意，謹慎採取適當之行動，而對於不可知之對方違規行為並無預防
      之義務，然對於違規行為所導致之危險，若屬已可預見，且依法律、契約、習
      慣、法理及日常生活經驗等，在不超越社會相當性之範圍應有注意之義務者，
      自仍有以一定之行為避免結果發生之義務，倘關於他人之違規事實已極明顯，
      同時有充足之時間可採取適當之措施以避免發生交通事故之結果時，即不得以
      信賴他方定能遵守交通規則為由，以免除自己之責任，最高法院七十四年台上
      字第四二一九號、八十四年台上字第五三六０號迭著有判例可資參照；故汽車
      駕駛人固應於行近行人穿越道時減速慢行，遇有行人穿越時，應讓行人先行通
      過，然非謂車輛於行人穿越道上與行人發生碰撞，駕駛人必有過失，倘駕駛人
      於行近行人穿越道時業已減速慢行、注意有無行人通行，因行人不可預見之突
      發違規行為致生事故，駕駛人既以盡注意義務，仍難逕以過失刑責相繩，合先
      敘明。
（五）本件被告駕駛車牌號碼Ｐ七－八九一八號自用小客車沿臺北市市○○道平面路
      段外側快車道由東向西方向行駛，行經市○○道與八德路口時，所駕車輛右前
      葉子板及擋風玻璃與違反行人專用號誌指示、沿臺北市市○○道與八德路路口
      行人穿越道由北向南方向高速奔跑通行之行人丁○○發生碰撞，致丁○○受有
      左側脛骨及腓骨骨折、左肘約一公分撕裂傷、左肘、左膝、左小腿、右肩及頭
      皮擦傷、頭部血腫之傷害，前皆敘明，但並無證據足認被告所駕車輛係高速行
      駛、並未減速慢行或有其他違反道路交通安全規則之情狀，而告訴人係違反行
      人專用號誌、高速奔跑闖越市○○道○○路段，又於行進間因聽聞喊叫聲而回
      頭察看，並未注意前方狀況，於全然無防備、預防之際猛力垂直撞擊被告所駕
      車輛，業據本院審認如前，且臺北市市○○道因尚有高架路段，在各路口均設
      有大型方柱支撐，行人如立於快、慢車道分隔島旁大型方柱後，行駛快車道上
      之車輛於到達路口前均無從察見，此據證人甲○○陳述翔實，並有道路照片可
      憑，且為告訴人所不爭，告訴人復供稱當日其甫越過分隔島大型方柱、進入外
      側快車道前行人穿越道之際即與被告所駕車輛碰撞，參諸雙方碰撞位置在被告
      所駕車輛右前葉子板近右前車門處、擋風玻璃右下角近右後視鏡處，被告車頭
      已過或將過行人穿越道，則本件事故之發生顯極為突然、已逾被告所能預見、
      防止之範圍，揆諸上揭判例、說明，尚難遽認被告有過失。
四、綜上所述，本件車禍事故之發生，導因告訴人於違反行人專用號誌奔跑闖越道路
    之際，復回頭察看致高速撞及被告所駕車輛右側車身，已逾被告所能預見、防止
    之範圍，被告並無應注意、能注意但未注意之過失，此外亦查無證據足認被告確
    有其他過失傷害人之犯行，不能證明被告犯罪，依法自應為無罪之諭知。
據上論斷，應依刑事訴訟法第四百五十二條、第三百零一條第一項判決如主文。
本案經檢察官丙○○到庭執行職務。
中      華      民      國    九十一        年    九    月    二十六    日
                                  臺灣臺北地方法院交通法庭
                                          法  官  洪  文  慧
右正本證明與原本無異。
如不服本判決，應於判決送達後十日內向本院提出上訴狀(應抄附繕本)。告訴人
或被害人如對於本判決不服者，應具備理由請求檢察官上訴，其上訴期間之計算
係以檢察官收受判決正本之日期為準。
                                          書記官  江  虹  儀
中      華      民      國      九十一      年    九    月   二十七    日
